【裁判字號】    97,交聲,1880
【裁判日期】    971128
【裁判案由】    交管條例聲異
【裁判全文】
臺灣板橋地方法院交通事件裁定        97年度交聲字第1880號
原處分機關  交通部公路總局臺北區監理所板橋監理站
異  議  人
即受處分人  甲○○
上列受處分人因違反道路交通管理處罰條例案件，對於交通部公
路總局臺北區監理所板橋監理站97年6 月25日所為之板監裁字裁
41-C00000000號裁決處分，聲明異議，本院裁定如下：
    主  文
原處分撤銷。
甲○○不罰。
    理  由
一、原處分意旨略以：異議人即受處分人甲○○騎乘車牌號碼（
    下稱車號）AH6-983 號重型機車，於民國97年4 月15日9 時
    16 分 許，行經臺北縣永和市○○○路○ 段126 號前（下稱
    事故地點），因「肇事致人受傷而逃逸」之違規事實，為臺
    北縣政府警察局永和分局交通分隊填製北縣警交字第C00000
    000 號違反道路交通管理事件通知單逕行舉發，嗣異議人提
    出申訴，經交通部公路總局臺北區監理所（下稱原處分機關
    ）函請舉發警局調查結果，認受處分人確有上揭違規事實，
    乃依道路交通管理處罰條例第62條第4 項規定，裁處罰鍰新
    臺幣（下同）6,000 元，並吊銷駕駛執照，1 年內禁考等語
    。
二、聲明異議意旨略以：伊於97年4 月16日（應係15日之誤繕）
    9 時許，騎乘車號AH6-983 號機車上班，行經事故地點，然
    因同方向之前方自小貨車緊急煞車，致令伊為保自身安全，
    而急時煞車向右前方閃避，惟當時伊因急於上班，不曾感覺
    機車有遭碰撞或撞擊之感覺，伊機車亦無任何碰撞痕跡，因
    而未察覺有任何肇事或受傷情事，遂駕車離開，且係因被害
    人未保持安全距離而其機車前輪撞到伊機車後輪、後方擋泥
    板，被害人始發生跌倒受傷，再因伊完全無碰撞感覺，更不
    知被害人受有傷害，故並無肇事逃逸之故意，爰依法請求撤
    銷原處分等語。
三、按汽車駕駛人，駕駛汽車肇事致人受傷或死亡，應即採取救
    護或其他必要措施，並向警察機關報告，不得駛離；駕駛人
    肇事致人受傷而逃逸者，吊銷其駕駛執照，道路交通管理處
    罰條例第62條第1 項、第4 項明文規定。至是否構成「逃逸
    」之行為，則應考量該汽車駕駛人有無故意逃避上述義務及
    肇事責任之意圖。次按犯罪事實應依證據認定之，無證據不
    得認定犯罪事實，又不能證明被告犯罪者，應諭知無罪之判
    決，刑事訴訟法第154 條第2 項、第301 條第1 項分別定有
    明文。刑事訴訟法上所謂認定犯罪事實之證據，係指足以認
    定被告確有犯罪行為之積極證據而言，苟積極證據不足為不
    利於被告事實之認定時，即應為有利於被告之認定，更不必
    有何有利之證據，最高法院分別著有29年上字第3105號判例
    及30年上字第816 號判例可資參照。
四、經查：
  (一)異議人於97年4 月15日9 時16分許，騎乘車號AH6-983 號機
    車，行經事故地點時，適因前方有貨車遇紅燈突然煞停，異
    議人亦騎乘機車急煞且向右偏行，造成後方陳威廷所騎乘車
    號CHM-158 號機車並搭載張芸嘉因閃避不及，以其車頭撞擊
    異議人機車之車尾，造成陳威廷受有雙腳挫傷之傷害、張芸
    嘉受有雙手擦傷之傷害等情，固為異議人所不爭執，並有證
    人陳威廷、張芸嘉於臺灣板橋地方法院檢察署97年度偵字第
    15357 號過失傷害案件之偵訊時證述屬實，復有道路交通事
    故調查報告表、道路交通事故調查報告表(一)(二)、現場及車損
    照片22幀、天主教會耕莘醫院永和分院乙種診斷證明書存卷
    可考（見臺灣板橋地方法院檢察署97年度偵字第15357 號偵
    查卷第17-30 、36頁），然經觀諸上開偵查卷內所附監視器
    翻拍照片及監視器畫面光碟可見，異議人所騎乘機車前方一
    車號不詳之自小貨車停下後，被害人陳威廷所騎乘機車即緊
    跟於異議人機車後方隨後倒地，是以被害人陳威廷、張芸嘉
    之受有傷害，顯係因陳威廷騎乘機車時未與前車保持安全距
    離所致，再參以本件肇事原因經送臺灣省臺北縣區車輛行車
    事故鑑定委員會鑑定結果，亦同此認定，亦有該委會員97年
    8 月11日北縣鑑字第0975180866號鑑定意見書1 份附卷可參
    ，則被害人受有傷害顯非因異議人之過失自明，合先敘明。
  (二)又參以異議人所騎乘車號AH6-983 號機車車尾確實於事故發
    生後未見有何明顯擦撞痕跡，有該車照片5 幀在卷可憑（見
    同上偵查卷第21-23 頁），復依監視器光碟畫面可知，異議
    人於被害人陳威廷自後方追撞後仍可順勢右偏閃前方自小貨
    車，並未見有何駕車不穩或搖晃之情形，況被害人係於異議
    人後方倒地而受有傷害，則非異議人目視即知有事故發生，
    且被害人2 人之傷勢均甚輕微，顯見致生人車倒地之碰撞力
    亦應輕微，則異議人所稱未感覺有何碰撞或不知有肇事等節
    應屬可採。綜上所陳，異議人對於系爭事故之發生，既不知
    情，其主觀上應無故意逃避上述義務及肇事責任之意圖，則
    難以肇事逃逸相繩。另被告涉犯肇事逃逸罪嫌，亦經臺灣板
    橋地方法院檢察署檢察官以97年度偵字第15357 號以無積極
    證據可資證明為由而為不起訴處分，此有不起訴處分書在卷
    足憑，並據本院調閱前述偵查卷宗核閱無誤。從而，原處分
    機關據以認定異議人之違規行為之證據既有前揭違誤，原處
    分機關竟未詳察即以異議人有前揭交通違規行為而據以裁罰
    ，於法自有未洽，此外，復查無任何證據足資認定異議人確
    有本件肇事致人受傷而逃逸之違規情事，則異議人違規事實
    自屬無法證明，並自應為有利於異議人之認定。從而，本件
    異議為有理由，應由本院將原處分撤銷，並為異議人不罰之
    諭知，以資適法。
據上論斷，應依道路交通案件處理辦法第20條前段，裁定如主文
。
中    華    民    國    97    年    11    月    28    日
                    交通法庭  法  官  陳海寧
以上正本證明與原本無異。
如不服本裁定應於送達後5日內向本院提出抗告狀。
                              書記官  彭麗紅
中    華    民    國    97    年    11    月    28    日


司法院資訊處製作；財團法人民間司法改革基金會備份。
